臺灣屏東地方法院民事判決
                                    110年度屏建簡字第2號
原      告  李志偉  

被      告  曾信龍即旺誠工業

上列當事人間返還工程款等事件，本院於民國111年7月19日言詞
辯論終結，判決如下：
    主  文
一、原告之訴及假執行聲請均駁回。
二、訴訟費用由原告負擔。
    事實及理由
一、原告起訴主張：被告於110年7月8日承攬原告所有坐落屏東
    縣○○市○○街000巷000號房屋（下稱系爭房屋）之頂樓防水及
    抓漏工程，並於同年7月16日完工，並收取工程款45,000元
    。然原告於同年7月18日檢視工程發現有諸多因施工不良所
    導致之破裂及裂痕，原告即時向被告反應其施作防水抓漏工
    程有多處暇疵，被告雖曾針對防水層瑕疵處進行修補，但原
    告仍於7月20日、8月1日、8月6日、8月7日以配偶黃佳慧之
    通訊軟體LINE向被告反應要求修補缺失，被告卻推託拒絕修
    補，原告在於同年8月10日要求被告進行修繕，被告卻仍據
    拒絕修繕，原告再於同年8月16日發存證信函給被告告知其
    應負擔漏水之修繕責任，故而原告請求被告給付細項如下：
    ㈠防水抓漏工程因施工不完全或者施工後仍有瑕疵未改善，
    故酌減報酬為０元，應歸還工程款45,000元；㈡被告曾經承諾
    施工5道程序卻未曾依約履行，被告口頭承諾願賠償3倍違約
    金，故請求135,000元之違約賠償金；㈢被告施工後未提供施
    工後漏水之修繕保固，推託施工保固責任，下雨後原告室內
    漏水問題仍存在，進而導致天花板、臥室裝潢污損腐敗，維
    修裝潢費用估價需要76,000元；㈣原告多次催告被告負保固
    責任，被告再三推卸責任，原告委託第三人展龍工程行估價
    需要工程款費用為144,000元。故依民法第492、493、494、
    495條規定請求被告給付以上合計40萬元等語，並聲明：⒈被
    告應給付原告40萬元，⒉願供擔保請宣告假執行。
 二、被告則以：原告要求之施工，被告分別為以下步驟：1、施
     工磨除，地面上來20公分之位置。2、第二道透明底漆二層
     ，3、第三道角落不垂流，4、第四道中層漆，第五道面漆
     ，5、第六道第七道紅線內凸出切割到打除混凝土補平。6
     、第八、九、十道採光罩磨除污垢，打速利康換塑鋁板。
     另外提出施工前照片可以比對之。其次被告曾經進行2次修
     補，有照片可佐證，其中包含：頂樓女兒牆防水，第三次
     再度有意見，其中外牆水塔違建鐵皮屋不在被告施作範圍
     ，外牆進水可能鐵皮屋也會進水等語置辯，並聲明：原告
     之訴駁回。
三、本院之判斷：
　㈠原告就本案件涉及之法律規定如下：
　⒈民法第492條規定：承攬人完成工作，應使其具備約定之品質
    及無減少或滅失價值或不適於通常或約定使用之瑕疵。
  ⒉民法第493條：
    第1項規定：工作有瑕疵者，定作人得定相當期限，請求承
    攬人修補之。
    第2項規定：承攬人不於前項期限內修補者，定作人得自行
    修補，並得向承攬人請求償還修補必要之費用。
    第3項：如修補所需費用過鉅者，承攬人得拒絕修補，前項
    規定，不適用之。
  ⒊民法第494條：
    承攬人不於前條第1項所定期限內修補瑕疵，或依前條第3項
    之規定拒絕修補或其瑕疵不能修補者，定作人得解除契約或
    請求減少報酬。但瑕疵非重要，或所承攬之工作為建築物或
    其他土地上之工作物者，定作人不得解除契約。
  ⒋民法第495條：
    第1項規定：因可歸責於承攬人之事由，致工作發生瑕疵 
    者，定作人除依前二條之規定，請求修補或解除契約，或請
    求減少報酬外，並得請求損害賠償。
    第2項規定：前項情形，所承攬之工作為建築物或其他土地
    上之工作物，而其瑕疵重大致不能達使用之目的者，定作人
    得解除契約。
  ㈡本件不爭執事項如下：
  ⒈被告前於110 年7 月8 日口頭約定承攬原告所有門牌號碼屏
    東市○○街000巷000號5樓屋頂之防水及抓漏工程。
  ⒉被告已於110年7 月16日完成第1 項之工程並收到工程款45,0
    00元。
 ㈢關於原告主張酌減報酬為０元而請求退還已給付工程款45,00
   0元部分，並無理由：
 ⒈經查原告對於門牌號碼屏東市○○街000巷000號5樓之系爭房屋
   頂樓防水抓漏工程，於110年7月8日口頭委託被告進行修繕防
   水工程，同年7月18日被告完工，工程款45,000元已經給付給
   被告，原告主張被告施工後發現有漏水瑕疵，曾由原告及配
   偶對被告進行催告，其中原告各以LINE通話軟體催請被告補
   做修繕，內容如本院卷第46至60頁之對話內容。另外於110年
   8月10日與被告間進行如本院卷第61至64頁之對話內容，有該
   錄音譯文可參，並發給本院卷第66頁之存證信函催告被告補
   做修繕，此部分之對話過程為兩造所不爭執。
 ⒉本件先應確認系爭房屋之修繕承攬契約是原告之配偶黃佳慧與
   被告所約定成立，此由證人即原告之配偶黃佳慧到院證稱：
   （原告房屋承作屋頂頂樓防水抓漏工程是如何與被告接洽及
   施作的範圍及金額為何？）當初我跟被告接洽說我們房子陽
   台、門口、玄關、牆壁（包含室內牆壁及外圍牆）與房間窗
   台、客廳等有漏水狀況，所以我們請被告幫我們施作，當初
   被告有來查看之後跟我們說，他說沒有問題，他報價4 萬元
   ，施工過程中，他說外圍牆及房間窗台部分，因為窗台比較
   高施工危險要找吊車所以加5千元，施工完二天後下雨，我們
   就發現漏水、牆壁油漆破裂，我跟被告反應，被告說是水塔
   問題造成的，我有跟他說這樣沒有改善我們漏水狀況，被告
   後來有看現場。（上開從議價到完工的過程都是證人與被告
   接洽？）一開始是我找被告，他跟我報價4 萬元，施工前他
   也有跟我先生確認過。（工程款是誰付的？）是我。（本件
   被告是否有做屋頂的抓漏？）被告來的時候，說是屋頂的漏
   水造成的。（被告從頭到尾在你們施工的地方都是在那裡？
   ）頂樓、外面兩個窗戶、陽台。施作一天半等語（見本院卷
   第83至84頁），由證人黃佳慧之證述內容可知，本件承攬契
   約是證人黃佳慧與被告間接洽成立，認定理由①由系爭工程款
   之金額約定，②需要在系爭房屋施工範圍討論，③付款者是黃
   佳慧本人為之等契約要點均是該二人談定並完成之，故系爭
   承攬契約當事人實為證人黃佳慧與被告間所成立，修繕標的
   則為系爭房屋，則原告雖然嗣後介入處理後續之漏水修繕事
   宜，但因原告是證人之配偶，其出面代替太太處理事務，也
   屬人之常情或者是代理太太為之，並無法以事後之出面處理
   事務，即認定原告是見承攬契約當事人，因此原告既非系爭
   房屋承攬契約當事人，則其雖主張酌減工程款為０元，以原告
   並非契約當事人，自無實施該酌減權限至明確，從而原告此
   部分酌減請求權之實施核屬無據，而原告既無從行使酌減請
   求權，則其依據民法第494條第1項規定請求返還工程款即屬
   無理由，應駁回之。
 ㈣原告主張被告承諾實行五道工序，卻僅實施三道，被告承諾
   賠償工程款3倍之違約金135,000元部分：
   經查：原告主張被告口頭承諾，有答應加三倍的賠償請求，
   並提出原證一錄音譯文9 分32秒之內容（見本院卷第10頁）
   ，而關於施工約定要做五道工序，原告主張被告僅施作三層
   工序，被告則抗辯施作十道工序如下：⑴施工磨除，地面往上
   20公分之牆面位置除去油漆（被告提出照片1.1-1.5、外放）
   、⑵透明底漆二層（照片2.1-2.4）、⑶角落不垂流（照片3.1-
   3.4）⑷第四道中層漆（照片4.1-4.8）⑸第五道面漆（照片4.1
   -4.8）⑹第六、七道紅線內凸出切割到打除混凝土抹平（照片
   5.1-5.8），而由被告陳稱施工工序確實有前述七步驟，有被
   告提之頂樓防水施工照片可參，則被告實無違反施工工法之
   情形，另外關於⑺窗台第八、九、十道採光罩磨除污垢、打矽
   利康換鋁板（照片1.1-1.5）⑻切磁磚（照片1.1-1.5），以上
   約定施作工程，根據證人所證稱施作範圍包含：頂樓、外面
   兩個窗戶、陽台等語，此範圍均完成僅是有漏水（詳後面㈤之
   敘述），與證人稱委託施工範圍是房子之陽台、門口、玄關
   、牆壁（包含室內牆壁及外圍牆）（證人也稱玄關、門口是
   一起的），顯然雙方對於施工範圍產生認知差異，即關於室
   內牆壁、外圍牆之部分被告並未認定是應承作範圍；其他則
   已完成，僅是存在原告所主張施作有瑕疵（如後㈤之敘述），
   而被告既已依約完工，原告主張其違約應賠償工程款3倍之違
   約金135,000元部分一節即屬無據，此部分請求核屬無據，應
   駁回之。　 
 ㈤原告主張因系爭房屋漏水未修繕完好，發生持續漏水損害二
   間房間之裝潢及客廳天花板滲漏水腐朽之修繕費用預估為76,
   000元之賠償部分為無理由，理由有二點說明：　 
 ⒈承前所述：原告並非承攬契約當事人，而依據民法第495條第1
   項規定：因可歸責於承攬人之事由，致工作發生瑕疵者，定
   作人除依前二條之規定，請求修補或解除契約，或請求減少
   報酬外，並得請求損害賠償，因原告並非契約當事人，並非
   定作人，故無從依據前揭民法第495條第2項主張工作發生瑕
   疵所致之損害賠償請求權，則其此部分請求即屬無理由，應
   駁回之。
 ⒉原告主張其二間房間及天花板因被告施工不佳，存在瑕疵未修
   補導致上開漏水，損害二間房間之裝潢、天花板漏水腐朽，
   修繕估計需要前揭費用云云，雖提出漏水照片（本院卷第15
   至21頁）、估價單（本院卷第35頁）佐證之，然關於漏水何
   時造成之，原告陳稱：房子本來就有水痕，然後為要防止繼
   續漏水才請被告來修繕，因為怕裝潢會腐敗掉等語（見本院
   卷第41頁筆錄），而被告則以原來之裝潢已經壞掉，而關於
   房間、客廳（見本院卷第69至71頁照片紅色筆標註部分是漏
   水位置）之漏水情況導致損壞原告前揭裝潢部分，被告陳稱
   是水塔之漏水問題導致置辯，則原告請求前揭範圍之修繕費
   用，應先舉證是被告施工不當所導致漏水造成，然此部分僅
   依據照片顯示，本院無從判定究竟是何時發生之漏水導致裝
   潢受損、天花板腐朽，故原告此部分請求尚屬無法證明是被
   告施工瑕疵所致，此部分請求核屬無理由，應駁回之。 
 ㈥原告請求重新施工之工程款144,000 元，包含樓頂防水57,600
   元、樓頂內牆41,600元、外牆防水44,800元等項目賠償亦無
   理由：
 ⒈原告雖提出估價單佐證之（本院卷第37頁），然查前述樓頂防
   水部分，依據民法第495條第1項規定，因可歸責於承攬人之
   事由，致工作發生瑕疵者，定作人除依前二條之規定，請求
   修補或解除契約，或請求減少報酬外，並得請求損害賠償。
   然原告並非契約當事人，無從依據該條為賠償之請求。
 ⒉再者，被告施作部分有何瑕疵導致原告需要從新施作樓頂防水
   並無舉證證明之，其他關於樓頂內牆、外牆防水需要重新施
   作部分，而此部分雙方對於施工範圍產生認知差異，即關於
   室內牆壁、外圍牆之部分原告並未舉證當初證人與被告間有
   就該部分約定為應承作範圍而未經施作，從而原告此部分請
   求亦屬無據，應駁回之。
㈦綜上，原告本件請求為無理由，應駁回之，其聲請願供擔保請
  請准宣告假執行亦失所依據，並駁回之。　 
四、因本案事證已臻明確，兩造其餘主張陳述及所提之證據，均
    毋庸再予審酌，附此敘明。 
五、訴訟費用負擔依據：民事訴訟法第78條。
中　　華　　民　　國　　111 　年　　7 　　月　　29　　日
                   屏東簡易庭     法　官　潘  快
正本係照原本作成。
如不服本判決，應於送達後廿日內，向本院提出上訴狀並表明上
訴理由，如於本判決宣示後送達前提起上訴者，應於判決送達後
廿日內補提上訴理由書（須附繕本）。如委任律師提起上訴者，
應一併繳納上訴審裁判費。
中　　華　　民　　國　  111　　年　　7　　月　　29　　日
                                  書記官　鍾嘉芸